臺灣高等法院刑事判決　　　　　　　　96年度交上易字第10號
上　訴　人　臺灣板橋地方法院檢察署檢察官
被　　　告　甲○○
上列上訴人因被告過失傷害案件，不服臺灣板橋地方法院95年度
交易字第431號，中華民國95年11月23日第一審判決（起訴案號
：臺灣板橋地方法院檢察署95年度偵字第6604號），提起上訴，
本院判決如下：
    主  文
上訴駁回。
    事  實
一、甲○○係以駕駛計程車為業之人，為從事駕駛業務之人，於
    民國九十四年七月二十三日八時許，駕駛車牌號碼992-MA號
    營業小客車，沿臺北縣板橋市○○路○段內側車道往臺北方
    向行駛，行經同路段一五八號前，本應注意汽車超車時應顯
    示左方向燈並於前車左側保持半公尺以上之間隔超過，行至
    安全距離後，再顯示右方向燈駛入原行路線。且應注意車前
    狀況及兩車併行之間隔，隨時採取必要之安全措施，而依當
    時天候晴，路面乾燥無缺陷，視距良好亦無障礙物，並無不
    能注意之情事，適有乙○○騎乘車牌號碼CME-359號普通重
    型機車，亦沿同路段同方向之內側車道行駛，甲○○竟疏未
    注意，於超車時未保持安全間隔，致其右照後鏡及右側車身
    擦撞到乙○○騎乘之機車左把手，致乙○○當場人車倒地，
    而受有左鎖骨骨折、左脛骨骨折、左第四、五肋骨骨折及多
    處擦傷等傷害。
二、案經乙○○訴由臺北縣政府警察局海山分局報請臺灣板橋地
    方法院檢察署檢察官偵查起訴。
    理  由
一、訊據被告甲○○雖否認有何業務過失傷害之犯行，辯稱：係
    被害人嚇到要閃避，因而駕車與旁邊的摩托車發生擦撞才跌
    倒的，我沒有碰撞到被害人的車等語。經查，前揭犯罪事實
    ，業據被害人乙○○迭於警詢、偵查及原審審理中證述歷歷
    ，並有臺北縣政府警察局海山分局A3類道路交通事故調查報
    告表、道路交通事故現場圖各一份、道路交通事故調查報告
    表（一）（二）計二份、現場及車損照片十幀在卷可稽（附
    於臺灣板橋地方法院檢察署九十五年度偵字第六六○四號偵
    查卷宗第十七至二五頁）。按汽車超車時，應顯示左方向燈
    並於前車左側保持半公尺以上之間隔超過，行至安全距離後
    ，再顯示右方向燈駛入原行路線；又汽車行駛時，駕駛人應
    注意車前狀況及兩車併行之間隔，並隨時採取必要之安全措
    施，道路交通安全規則第一百零一條第一項第五款、第九十
    四條第三項分別定有明文。被告為考領有職業駕駛執照之人
    ，對此自應知之甚詳，且依卷附現場照片、道路交通事故調
    查報告表所載，肇事當時天候晴，路面乾燥無缺陷，視距良
    好亦無障礙物，顯見並無不能注意之情事，被告竟疏未注意
    ，對本件事故之發生應有過失甚明，是被告上開所辯顯係事
    後卸責之詞，不足採信。又臺灣省臺北縣區車輛行車事故鑑
    定委員會鑑定意見，亦認被告甲○○駕駛營業小客車，超車
    未保持安全間隔，為肇事原因，而告訴人乙○○駕駛普通重
    型機車無肇事因素，此有臺灣省臺北縣區車輛行車事故鑑定
    委員會九十五年二月二十二日北縣鑑字第950102號鑑定意見
    書一份在卷可參（附於臺灣板橋地方法院檢察署九十五年度
    偵字第六六○四號偵查卷宗第三八、三九頁）。另被害人乙
    ○○因本件車禍受有左鎖骨骨折、左脛骨骨折、左第四、五
    肋骨骨折及多處擦傷之傷害乙情，亦有聯合醫院和平院區診
    斷證明書一份在卷足憑（附於同上偵查卷宗第十六頁）。從
    而，被告超車時未遵守上開規定以致肇事，使被害人受有前
    揭傷害，被告之過失行為與被害人所受傷害間，顯有相當因
    果關係。本案事證明確，被告犯行洵堪認定，應予依法論科
    。
二、按行為後法律有變更者，適用行為時之法律。但行為後之法
    律有利於行為人者，適用最有利於行為人之法律，刑法第二
    條第一項定有明文。被告行為後，刑法第四十一條第一項前
    段業於九十四年二月二日修正公布，並於九十五年七月一日
    施行。修正前（行為時）刑法第四十一條第一項前段規定易
    科罰金，得以一元以上三元以下折算一日，又依被告行為時
    之易科罰金折算標準，修正前罰金罰鍰提高標準條例第二條
    前段（現已刪除）規定，就其原定數額提高為一百倍折算一
    日，則本件行為時之易科罰金折算標準，至多以銀元三百元
    折算一日，經折算為新臺幣後，應以新臺幣九百元折算為一
    日。惟修正後刑法第四十一條第一項前段則規定易科罰金，
    得以新臺幣一千元、二千元、三千元折算一日，以舊法有利
    被告。而依新增刑法施行法第一條之一規定，中華民國九十
    四年一月七日刑法修正施行後，刑法分則編所定罰金之貨幣
    單位為新臺幣；九十四年一月七日刑法修正時，刑法分則編
    未修正之條文定有罰金者，自九十四年一月七日刑法修正後
    ，就其所定數額提高為三十倍，但七十二年六月二十六日至
    九十四年一月七日新增或修正之條文，就其所定數額提高為
    三倍。修正後有關法定刑罰金數額之規定，並無利於修正前
    之規定。經綜合比較前述各項法律變更之結果後，本案因修
    正後之規定並未對被告更為有利，依據刑法第二條第一項前
    段，應一體適用修正前刑法及修正前罰金罰鍰提高標準條例
    之規定，合先敘明。
三、核被告所為，係犯刑法第二百八十四條第二項前段之業務過
    失傷害罪。原審以被告罪證明確，而適用刑法第二條第一項
    前段、第二百八十四條第二項、修正前第四十一條第一項前
    段，罰金罰鍰提高標準條例第一條前段、修正前第二條，並
    審酌被告之素行，其係計程車司機，為從事業務之人，因駕
    駛營業小客車超車未保持安全間隔導致告訴人受有傷害，雖
    非出於故意，然漠視其他用路人之法益，自應予以非難，兼
    衡被害人之傷害程度，且雙方就賠償金額始終未能達成一致
    共識，迄未和解，及被告犯後猶否認犯行之態度等一切情狀
    ，量處拘役五十日，並諭知易科罰金之折算標準。
四、經核原判決上開認事用法，洵無違誤，量刑亦屬妥適。檢察
    官循告訴人請求上訴，以被告肇事後毫無悔意，原審量刑顯
    屬過輕，應給予更嚴厲之處分等語。惟按量刑之輕重，係屬
    事實審法院得依職權自由裁量之事項，苟已斟酌刑法第五十
    七條各款所列情狀，而未逾越法定刑度，不得遽指為違法。
    原判決就被告犯罪情節，已在事實欄明白認定，及於理由欄
    詳加論斷，最後明審酌被告之素行，其係計程車司機，為
    從事業務之人，因駕駛營業小客車超車未保持安全間隔導致
    告訴人受有傷害，雖非出於故意，然漠視其他用路人之法益
    ，自應予以非難，兼衡被害人之傷害程度，且雙方就賠償金
    額始終未能達成一致共識，迄未和解及被告犯後猶否認犯行
    之態度等一切情狀，量處拘役五十日，並諭知易科罰金之折
    算標準，難謂有何不當。原審就刑罰裁量職權之行使，既未
    逾越法律所規定之範圍，亦無濫用權限之情形，殊不能任意
    指摘原審量刑過輕，檢察官上訴指摘原審量刑過輕，難認有
    理由，應予駁回。
據上論斷，應依刑事訴訟法第368條，判決如主文。
本案經檢察官黃全祿到庭執行職務。
中　　華　　民　　國　　96　　年　　2 　　月　　 6　　日
　　　　　　　　　刑事第五庭    審判長法　官  吳    敦
　　　　　　　　　　　　　　　　　    法　官  陳 祐 治
　　　　　　　 　 　　　　　　　　　　法　官  吳 啟 民
以上正本證明與原本無異。
不得上訴。
                                      書記官  江 采 廷
中　　華　　民　　國　　96　　年　　2 　　月　　7 　　日
附錄：本案論罪科刑法條全文
刑法第284條
（過失傷害罪）
因過失傷害人者，處6月以下有期徒刑、拘役或5百元以下罰金
。
致重傷者，處1年以下有期徒刑、拘役或5百元下罰金。
從事業務之人，因業務上之過失傷害人者，處1年以下有期徒刑
、拘役或1千元以下罰金。致重傷者，處3年以下有期徒刑、拘
役或2千元以下罰金。
